臺灣臺北地方法院刑事判決　　　　　　　　　　　　九十一年度交簡上字第四九號
　　上　訴　人
　　即　被　告　甲○○
右列上訴人因公共危險案件，不服本院台北簡易庭九十年度北交簡字第三九二七號，
中華民國九十年十二月十九日第一審刑事簡易判決（檢察官聲請簡易判決處刑案號：
台灣台北地方法院檢察署九十年度偵字第一五三五一號），提起上訴，本院管轄之第
二審合議庭判決如左：
    主  文
上訴駁回。
    事  實
一、甲○○明知酒醉不得駕駛動力交通工具，竟於民國九十年六月二十日凌晨一時五
    分許，在酒後已達無法安全駕駛之程度時，仍駕駛ＨＴ－五九七八號自用小客車
    ，在行經台北市新生高架橋往南方向（忠孝東路上方）為警攔檢查獲，經警實施
    酒精測試呼氣濃度達每公升零點六九毫克。
二、案經台北市政府警察局中正第一分局報請台灣台北地方法院檢察署檢察官聲請簡
    易判決處刑。
    理  由
一、訊據被告固不否認其飲用酒類後駕駛自用小客車，並於右開時地遭警查獲，經測
    試其呼氣中酒精濃度達被公升零點六九毫克之事實，惟辯稱：其於案發前後意識
    均非常清楚，並無不能安全駕駛之情形；且上車前並不知道自己之酒精值濃度，
    因此不算故意犯罪云云。惟查：
  (一)按刑法第一百八十五條之三所規定服用酒類，不能安全駕駛動力交通工具而駕駛
    者，應負刑事責任，揆其立法目的本在藉抽象危險犯之犯罪構成要件，以嚇阻酒
    後駕車者對道路交通安全之危害。而所謂不能安全駕駛之認定，並無一定之數值
    可供界定，而係由法院以一般社會通念之客觀標準，足生公共危險時即足。經查
    ，目前行政機關所取締酒後駕車之參考標準，係依法務部於八十八年五月十日邀
    集司法院刑事廳、交通部、行政院衛生署、內政部警政署及中央警察大學等機關
    開會，所為凡呼氣酒精濃度逾每公升含０．五五毫克時，即屬不能安全駕駛之決
    議，上開會議決議本身固僅屬檢警取締酒後駕車之參考，尚無拘束法院之效力，
    惟以上開會議決議所採之標準，係參考美國、德國及日本等國家所進行之酒精濃
    度與精神狀態之測試實驗，亦即，各項實驗均發現凡呼氣中酒精濃度達每公升０
    ．五五毫克時，就人之生理方面，已產生視覺反應遲鈍、影像不能集中、同時不
    能看清前方路況及車旁照後鏡等狀況，及駕駛能力已受有影響、肇事率已為一般
    正常人之十倍之事實，則以呼氣中酒精濃度逾每公升０．五五毫克作為判定駕駛
    人能否安全駕駛之標準，係有科學上之證明，而得為本院判斷之依據；次查，行
    為人飲酒後如其呼氣酒精濃度達於每公升０．五毫克時，即有反應較慢、感覺減
    低並影響駕駛中度之中毒症狀，此有行政院國軍退除役官兵輔導委員會台北榮民
    總醫院八十八年八月五日（八八）北總內字第二六八六八號函一紙附本院卷可稽
    ，且行為人飲酒後其呼氣中酒精濃度如已達於每公升０．五五毫克，其肇事率為
    一般未飲酒者之十倍，此亦有中央警察大學交通學系暨交通管理研究所教授蔡志
    中之研究報告一紙附本院卷可憑，故被告經警測試其呼氣酒精成份為０．六九毫
    克，依照前述說明，當已達到服用酒類後不能安全駕駛動力交通工具之狀態。被
    告雖辯稱其遭查獲時神智清楚，並無不能安全駕駛動力交通工具之情形云云，然
    揆諸前述，被告呼氣中酒精濃度含量既已達到每公升零點六九毫克，則其已呈「
    反應較慢、感覺減低、影響駕駛」之輕到中度中毒症狀，是於此情形下，被告能
    否正確判定自己之安全駕駛能力，已非無疑，更遑論以此毫無根據之自認即推翻
    前述之科學證據；況被告遭警查獲時有多話之情形，亦有刑法第一百八十五條之
    三案件測試觀察記錄表等在卷可考，亦足以佐證被告之精神狀況確實受到酒精之
    影響，是被告所辯不足採信，其於服用酒類後，不能安全駕駛動力交通工具而駕
    駛之犯行，已足認定。
  (二)被告雖又辯稱其於上車前並不知道酒測值之濃度為何，因此不算故意犯罪云云，
    然查刑法第一百八十五條之三所指之故意，係指服用酒類後仍為駕駛行為之故意
    ，而所謂酒測值之高低，僅為警察機關移送、及本院審理行為人是否已達不能安
    全駕駛程度之標準之一而已，自非指行為人必須明知其酒測值已達每公升零點五
    五毫克以上仍然駕駛動力交通工具，始能稱為故意，是以被告前述所辯亦不可採
    ，附此敘明。
二、核被告所為，係犯刑法第一百八十五條之三醉態駕駛罪。原審以被告前開犯行之
    事證明確，依刑法第一百八十五條之三、第四十一條第一項前段（原審判決誤載
    為第四十一條）、及罰金罰鍰提高標準條例第二條之規定，量處被告拘役三十日
    ，並諭知易科罰金之折算標準，其認事、用法及量刑均尚稱妥適，被告提起本件
    上訴，並無理由，自應將其上訴駁回。
據上論斷，應依刑事訴訟法第四百五十五條之一第一項、第三項、第三百六十八條，
判決如主文。
本案經檢察官黃東焄到庭執行職務
中      華      民      國    九十一    年    十二      月      九      日
        臺灣臺北地方法院交通法庭
                                        審判長法  官  劉壽嵩
                                              法  官  陳婷玉
                                              法  官  林鴻達
右正本證明與原本無異。
本件不得上訴。
                                              書記官  石幸代
中      華      民      國    九十一    年    十二      月      九      日
